臺灣高等法院臺中分院刑事判決　　　 100年度上易字第1231號
上　訴　人　臺灣彰化地方法院檢察署檢察官
被　　　告　張育彰
上列上訴人因被告詐欺案件，不服臺灣彰化地方法院100年度易
字第506號中華民國100年8月11日第一審判決（起訴案號：臺灣
彰化地方法院檢察署100年度偵字第1775號、第2884號），提起
上訴，本院判決如下：
    主  文
上訴駁回。
    理  由
一、公訴意旨略以：被告張育彰可預見提供自己金融帳戶予不明
    人士使用，有遭他人作為詐欺犯罪工具之虞，竟仍不違其本
    意，而基於幫助他人詐騙金錢之不確定故意，於民國99年11
    月17日下午4 時許，在臺中市○○○路與文心路口，將其於
    中華郵政股份有限公司社頭湳雅郵局申辦之帳號000-000000
    00000005號帳戶之存摺影本、提款卡、提款卡密碼及駕駛執
    照影本等物，交付予真實姓名、年籍不詳自稱「吳先生」助
    理之某詐騙集團成年成員，充作該詐騙集團轉向他人詐騙金
    錢之工具。嗣該詐騙集團於取得被告上揭帳戶後，先於99年
    11月18日凌晨1 時許，向告訴人顧軒詐稱網路拍賣吸奶器等
    語，被害人顧軒不疑有他而陷於錯誤，即按詐騙集團成員之
    指示，轉帳新臺幣（下同）2,400 元至上揭帳戶內。該詐騙
    集團成員又於99年11月18日下午2 時30分許，向告訴人莊燕
    琚詐稱網路拍賣手機等語，被害人莊燕琚不疑有他而陷於錯
    誤，即按詐騙集團成員之指示，轉帳1 萬元至上揭帳戶內。
    該詐騙集團成員復於99年11月18日晚間11時40分許，向被害
    人林怡君詐稱網路拍賣花博門票等語，被害人林怡君不疑有
    他而陷於錯誤，即按詐騙集團成員之指示，轉帳3,980元至
    上揭帳戶內。因認被告涉犯刑法第30條第1項前段、第339條
    第1項之幫助詐欺取財罪嫌等語。
二、程序部分：
  (一)按被告以外之人（包括證人、鑑定人、告訴人、被害人及共
    同被告等）於審判外之陳述雖不符刑事訴訟法第159條之1至
    之4等4條之規定，而經當事人於審判程序同意作為證據，法
    院審酌該言詞陳述或書面陳述作成時之情況，認為適當者，
    亦得為證據；當事人、代理人或辯護人於法院調查證據時，
    知有刑事訴訟法第159條第1項不得為證據之情形，而未於言
    詞辯論終結前聲明異議者，視為有前項之同意，同法第159
    條之5定有明文。立法意旨在於傳聞證據未經當事人之反對
    詰問予以核實，原則上先予排除。惟若當事人已放棄反對詰
    問權，於審判程序中表明同意該等傳聞證據可作為證據；或
    於言詞辯論終結前未聲明異議，基於尊重當事人對傳聞證據
    之處分權，及證據資料愈豐富，愈有助於真實發見之理念，
    且強化言詞辯論主義，使訴訟程序得以順暢進行，上開傳聞
    證據亦均具有證據能力。本件證人即被害人顧軒、林怡君、
    證人即告訴人莊燕琚於警詢中所為之陳述、中華郵政股份有
    限公司彰化郵局99年12月2日彰營字第0991803813號函、100
    年3月24日彰營字第1001800228號函、開戶基本資料、中華
    郵政WebATM轉帳明細表、定期（儲蓄）存款明細表、郵政自
    動櫃員機交易明細表、露天拍賣網路列印資料、內政部警政
    署反詐騙諮詢專線紀錄表等，其性質雖屬傳聞證據，惟查無
    符合同法第159條之1至之4等前4條之情形，其等所為之上開
    警詢筆錄內容及前揭證據，業經本院審理時予以提示並告以
    要旨，且各經檢察官、被告表示意見。當事人已知上述筆錄
    及前揭證據乃傳聞證據，且均未於言詞辯論終結前對該筆錄
    內容及前揭證據異議，依上開規定，是其等於警詢中之證言
    及前揭證據已擬制同意其有證據能力，本院審酌上開筆錄作
    成時，較無人情施壓或干擾，亦無不當取供之情形，認為以
    之作為本案之證據亦屬適當，是其等於警詢中之證言及前揭
    證據自均具有證據能力。
  (二)次按刑事訴訟法第159條之4第2款規定，除前3條之情形外，
    除顯有不可信之情況外，從事業務之人於業務上或通常業務
    過程所須製作之紀錄文書、證明文書，亦得為證據。此係因
    從事業務之人在業務上或通常業務過程製作之上開文書，因
    係於通常業務上不間斷而規律之記載，一般均有會計等人員
    校對，記錄時亦無預見日後將作為證據之偽造動機，其虛偽
    之可能性較小，且如讓製作者以口頭方式在法庭上再重述過
    去之事實或數據，實際上有其困難，二者具有一定程度之不
    可代替性，是除非有顯不可信之情況外，上開業務文書應均
    具有證據能力。查(1)卷附之系爭帳戶之客戶歷史交易清單影
    本，係郵局從事業務之人根據電腦先前所儲存之資料製作而
    予以列印，此項資料係根據事業主體於通常之業務過程不間
    斷、有規律而準確之記載，正確性較高，經本院核上開證據
    作成時，並無顯不可信之情形，且與本案待證事實據有關聯
    性，是依上開規定，自應具有證據能力。(2)卷附之行動電話
    通聯調閱查詢單，本係由該電信公司從事業務之人先前即將
    各行動電話門號申請人之基本身分資料、戶籍地址、帳寄地
    址及申請日期、使用狀態、停用日期等資料輸入電腦，再將
    先前所儲存之資料予以列印，又行動電話通聯紀錄資料，係
    電信公司為計算電話通話費用，而以電信業者管控中之電腦
    設備逐筆紀錄通話門號之通話日期、時間長短、通話對方門
    號（即發話方、受話方與發簡訊）、通話地點所在之最近基
    地台位置等。卷內所附電話通聯紀錄資料，顯非為訴訟上之
    特定目的而製作，而係屬於通常業務過程中不間斷的有規律
    記載，是其記載者，不具有個案性質，自係屬於從事業務之
    人於業務上或通常業務過程所須製作之紀錄文書，經查亦無
    顯不可信之情況，故本件通聯調閱查詢單及通聯紀錄自均應
    具有證據能力。
三、按犯罪事實應依證據認定之，無證據不得認定犯罪事實；不
    能證明被告犯罪或其行為不罰者，應諭知無罪之判決，刑事
    訴訟法第154條第2項、第301條第1項分別定有明文。又告訴
    人之告訴，係以使被告受刑事追訴為目的，是其陳述是否與
    事實相符，仍應調查其他證據以資審認。且事實之認定，應
    憑證據，如未能發現相當證據，或證據不足以證明，自不能
    以推測或擬制之方法，以為裁判基礎。且認定犯罪事實所憑
    之證據，雖不以直接證據為限，間接證據亦包括在內；然而
    無論直接或間接證據，其為訴訟上之證明，須於通常一般之
    人均不致有所懷疑，而得確信其為真實之程度者，始得據為
    有罪之認定（最高法院52年臺上字第1300號、40年臺上字第
    86號及76年臺上字第4986號判例參照）。又刑事訴訟法第16
    1條已於91年2月8日修正公布，修正後同條第一項規定：檢
    察官就被告犯罪事實，應負舉證責任，並指出證明之方法。
    因此，檢察官對於起訴之犯罪事實，應負提出證據及說服之
    實質舉證責任。倘其所提出之證據，不足為被告有罪之積極
    證明，或其闡明之證明方法，無從說服法官以形成被告有罪
    之心證，基於無罪推定之原則，自應為被告無罪判決之諭知
    （最高法院92年臺上字第128號判例意旨參照）。
四、另按刑法上之幫助犯，係指以幫助之意思，對於正犯資以助
    力，使其犯罪易於達成而言，故幫助犯之成立，不僅須有幫
    助他人犯罪之行為，且須具備明知他人犯罪而予以幫助之故
    意，始稱相當；又刑法並不承認過失幫助之存在，是以從犯
    之成立，須有幫助之故意，亦即必須認識正犯之犯罪行為而
    予幫助者，始足當之（最高法院86年度台上字第4824號、72
    年度台上字第6553號判決參照）。且按我國為杜絕利用人頭
    帳戶或人頭行動電話門號詐欺取財犯罪之層出不窮，向來對
    於提供人頭帳戶或人頭行動電話門號者之處罰，率多係以間
    接之情況證據推論提供人頭帳戶或人頭行動電話門號具有不
    確定之幫助故意，而追究其罪責，並非以直接之積極證據以
    證明其幫助詐欺取財犯行，此是否合於無罪推定原則，向為
    司法實務所爭議。而我國目前治安機關積極查緝利用人頭帳
    戶或人頭行動電話門號詐取欺取財方興未艾，詐欺集團價購
    取得人頭帳戶或人頭行動電話門號不易，改以詐騙手法或迂
    迴手法取得人頭帳戶或人頭行動電話門號，並趁被害人未及
    警覺發現前，以之充為臨時人頭帳戶或人頭行動電話門號而
    供詐欺取財短暫使用者，亦時有所聞而不乏其例，因而以人
    頭帳戶或人頭行動電話門號之幫助詐欺取財罪是否成立，既
    因有上開受詐騙或輾轉而交付帳戶資料或行動電話門號之可
    能，基於無罪推定，有疑唯利原則，則就提供帳戶或行動電
    話門號者，是否確係基於直接故意或間接故意而為幫助詐欺
    ，自應從嚴審慎認定，倘提供帳戶或行動電話門號者有可能
    是遭詐騙所致，或其迂迴取得者之使用已逸脫提供者原提供
    用意之範圍，而為提供所不知並無法防範，信而有徵者，於
    此等情形，對其幫助犯罪故意之認定，無法確信係出於直接
    故意或間接故意為之，而仍有合理懷疑存在時，自應為有利
    於行為人之認定，以免過度逸脫無罪推定原則。
五、公訴人認被告涉犯前揭幫助詐欺取財罪嫌，係以被告坦承有
    將該帳戶之存摺影本、提款卡及密碼交付予自稱「吳先生」
    助理之某詐騙集團成員，並有證人即被害人顧軒、林怡君、
    證人即告訴人莊燕琚於警詢之指證、中華郵政股份有限公司
    彰化郵局99年12月2日彰營字第0991803813號函、100年3月
    24 日彰營字第1001800228號函、開戶基本資料、客戶歷史
    交易清單、中華郵政WebATM轉帳明細表、定期（儲蓄）存款
    明細表、郵政自動櫃員機交易明細表、露天拍賣網路列印資
    料、內政部警政署反詐騙諮詢專線紀錄表等，為其主要論據
    。
六、訊據被告固坦承有於99年11月17日下午4時許，在臺中市○
    ○○路與文心路口，將系爭帳戶之存摺影本、提款卡及密碼
    交付予自稱「吳先生」助理之成年男子之事實，惟堅決否認
    有何幫助詐欺取財之犯行，辯稱：其在104人力銀行網站登
    記求職後，嗣於99年11月17日中午12 時30分許，接獲自稱
    「吳經理」之男子以門號0000000000號行動電話聯絡後，於
    同日下午4時許，將上開帳戶之存摺影本、提款卡、提款卡
    密碼及駕駛執照影本等物交付予自稱「吳先生助理」之成年
    男子，其係因求職應徵司機工作，而遭「吳經理」、「吳先
    生助理」等人以測試帳戶為由，詐騙上開存摺影本、提款卡
    、提款卡密碼及駕駛執照影本等物，其亦為遭詐騙之被害人
    ，並無幫助詐欺取財之犯意等語。
七、經查：
  (一)上開中華郵政股份有限公司社頭湳雅郵局帳號000-00000000
    000000號之帳戶，確係被告所申辦之帳戶，被告於99年11月
    17日下午4時許，在臺中市○○○路與文心路口，將上開帳
    戶之存摺影本、提款卡、提款卡密碼及駕駛執照影本等物交
    付予自稱「吳先生助理」之成年男子。而被害人顧軒、莊燕
    琚、林怡君等人分別於99年11月18日受詐欺集團成員以如前
    述之方式詐騙，致其因而陷於錯誤，而依詐欺集團成員之指
    示，於前述時間、以前述方式先後將2400元、10000元、398
    0元匯入系爭帳戶內等情，為被告所坦認（見警卷第1、2 頁
    、100年度偵字第2884號卷第12、18頁、原審卷第33頁），
    並據證人即被害人顧軒、莊燕琚、林怡君於警詢時證述明確
    （見警卷第18頁、第31至33頁、100年度偵字第2884號卷第
    12至13頁），並有上開帳戶之客戶基本資料、開戶資料、最
    近交易資料、客戶歷史交易清單、中華郵政WebATM轉帳明細
    表、露天拍賣網頁資料、郵政自動櫃員機交易明細表、存摺
    影本各1份在卷可稽（見警卷第7、8頁、第20至25頁、第39
    頁、100年度偵字第2884號卷第9、26、27頁、100年度偵字
    第1775號卷第23至25頁、原審卷第52頁）附卷可稽，足見系
    爭帳戶確為詐欺集團用來掩飾詐欺犯罪之帳戶，此部分之事
    實固堪予認定。然上開證據，均僅足證明被害人顧軒、莊燕
    琚、林怡君等人確有遭詐騙而將款項匯入系爭帳戶之事實，
    尚無法據此逕以推認被告於交付系爭帳戶之金融卡及密碼予
    他人時，有何幫助詐欺取財之不確定故意。
  (二)然查，提供自己帳戶提款卡予他人之原因，本不止一端，固
    有蓄意犯罪者，然因遭詐欺而交付提款卡之情形，亦所在多
    有，交付提款卡之行為非必然出於幫助他人實施犯罪之故意
    ，須行為人於行為時明知或可得而知、可預見其交付對象將
    以該帳戶向他人詐取財物，始屬幫助詐欺取財；反之，如非
    基於自己自由意思而係因遺失、被脅迫、遭詐欺等原因而交
    付，則交付該帳戶資料之人並無幫助犯罪之意思，亦非認識
    收受者將以該帳戶對他人從事詐欺取財等財產犯罪而交付，
    而對於其帳戶遭用為詐欺取財等財產犯罪之工具並無預見，
    自不能成立幫助詐欺取財罪。經查：
  1.被告確於104人力銀行網站註冊並登載履歷，留存於該網站
    之聯絡電話為門號0000000000號行動電話，其註冊日期為98
    年7月2日，個人資料最後修改日期為99年11月16日，有一零
    四資訊科技股份有限公司100年5月5日一○四(100)法字第01
    00041075號函及網頁資料1份在卷可證（見原審卷第18至24
    頁），足認被告確有求職之需求，而自98年7月2日即在104
    人力銀行網站註冊並登載履歷。
  2.又門號0000000000號行動話係何貴琴向亞太電信股份有限公
    司所申設（見警卷第41頁），何貴琴於申設後，再將該行動
    電話門號交付予詐騙集團使用，該集團成以上開電話，以應
    徵工作為由，取得陳一帆等人之金融帳戶之提款卡及密碼，
    詐騙李秀珍等人匯款至詐騙集團取得之帳戶內等事實，有臺
    灣臺北地方法院檢察署檢察官100年度偵緝字第1075、1076
    、1077、1078、1078、1080、1081號、100年度偵字第14997
    號聲請簡易判決處刑書一份在卷可稽（見本院卷第23至24頁
    ），足認該詐騙集團確係使用門號0000000000號行動電話，
    以應徵工作為由，取得他人之金融帳戶之提款卡及密碼，再
    詐騙被害人匯款至詐騙集團所取得之帳戶內。
  3.又行動電話門號0000000000號為被告所申辦使用之門號，此
    有遠傳資料查詢1紙在卷可稽（見原審卷第12頁），而該門
    號確於99年11月17日中午12時52分許、同日下午3時17分許
    、3 時30分許、4時21分許、4時22分許、4時31分許、5時5
    分許、99年11月18日中午12時22分許均接獲門號0000000000
    號行動電話來電，其中於99年11月17日下午4時31分許通話
    時，上開2門號所在基地臺位置皆為「臺中市○○區○○路2
    段598號14樓」，亦有遠傳資料查詢、遠傳受信通聯紀錄報
    表各1份附卷為憑（見原審卷第14至17、37頁），依上開通
    話情形觀之，上開2門號持用人確於99年11月17日中午至下
    午電話聯絡後，於同日下午4時31分許在「臺中市○○區○
    ○路2段598號14樓」基地臺訊號涵蓋範圍內之某處見面，門
    號000 0000000號行動電話持用人復於同日下午5時5分許及
    翌日中午12時22分許撥打門號0000000000號行動電話聯絡被
    告。
  4.上述各節均與被告所辯：「吳經理」係透過104人力銀行網
    站得悉其求職資訊，主動撥打電話詢問其是否願擔任司機工
    作，並約定於99年11月17日下午4時30分許在臺中市○○○
    路與文心路口見面，由自稱「吳先生助理」之人在該處向其
    收取上開帳戶之提款卡等資料，嗣後復電話告知資料經查驗
    並無問題等節相符，參以被告持用之行動電話門號00000000
    00號與詐騙集團所使用之0000000000號行動電話之第1次通
    話係由詐騙集團以0000000000號行動電話撥打被告在人力銀
    行所留存之0000000000號行動電話，此與一般均係欲出售帳
    戶者見報紙上收購帳戶之廣告而主動（按此指第1次通話）
    撥打報上刊登之電話與欲收購帳戶者聯繫販賣帳戶之相關事
    宜，而非由收購帳戶者主動（按此指第1次通話）與欲出售
    帳戶者聯繫販賣帳戶之相關事宜不同，足徵被告所辯尚非無
    據，堪認其確係因求職而與「吳經理」聯絡，並將上開帳戶
    之提款卡及密碼等資料交付「吳先生」之助理。
  5.再被告於99年11月19日上午11時59分許至中華郵政股份有限
    公司社頭湳雅郵局辦理上開帳戶金融卡之掛失，再以其所持
    用之0000000000號門號於99年11月19日下午6時11分許、6
    時12分許、6時19分許連續撥打3通電話至內政部警政署165
    反詐騙專線，嗣於同年月22日下午3時許至彰化縣警察局田
    中分局朝興派出所報案，有郵局掛失補副申請書、遠傳資料
    查詢、彰化縣警察局田中分局朝興派出所受理刑事案件報案
    三聯單、受理各類案件紀錄表、內政部警政署反詐騙案件紀
    錄表、中華郵政股份有限公司彰化郵局99年12月2日彰營字
    第0991803813號函、100年3月24日彰營字第1001800228號函
    各1份在卷可稽（見警卷第10、11、14、15頁、100年度偵字
    第2884號卷第25頁、100年度偵字第1775號卷第22頁、原審
    卷第17、38頁），亦與被告辯稱：因嗣後友人告知其可能被
    騙，而前往警局報案之情節相符。又被告於警詢、偵訊及原
    審審理時，歷次所述內容皆大致相同，其於99年11月22日第
    一次警詢係以被害人身分製作警詢筆錄，該次警詢過程中即
    已詳述應徵工作交付提款卡之過程，所述過程復與上開證據
    資料相符，堪信被告確係依據事實發生經過而為陳述。綜上
    各節，足認被告於發覺異常後，隨即主動前往郵局辦理提款
    卡掛失、撥打165反詐騙專線並至警局報案，積極採取各項
    可防免帳戶遭不法使用之措施，則被告是否有公訴意旨所指
    幫助詐欺之犯行，顯非無疑。
  6.又觀諸卷附上開帳戶之交易明細，被告於99年10月31日自該
    帳戶提領1100元後，帳戶餘額為30元，所餘金額雖微，然依
    被告供述，該帳戶本為其不常使用之帳戶，縱該帳戶餘額不
    多，亦與常情並不相違，自不得以此即認定被告將系爭帳戶
    之金融卡及密碼交與他人即有幫助詐欺之犯意。
  (三)詐欺集團之詐騙手法日日翻新，並非僅憑學識、工作或社會
    經驗即可全然知悉；又以現今社會經濟狀況，求職孔急者，
    為求獲取工作機會，對於應徵公司之要求，多會全力配合；
    而近來因人頭帳戶取得困難，詐騙集團為取得人頭帳戶，或
    以高價收購，或以詐騙方式取得，欺罔方式千變萬化，若一
    般人會因詐騙集團成員言詞相誘而陷於錯誤，進而交付鉅額
    財物，則金融帳戶之持有人亦有可能因相同原因陷於錯誤，
    並交付存摺、提款卡，自不能徒以客觀合理之智識經驗為基
    準，遽推論被告必具相同警覺程度，而對「構成犯罪之事實
    必有預見」。是以，依被告自陳於上開時間向「吳經理」應
    徵司機前，曾在大苑子飲料店、美利達自行車、新竹貨運等
    公司工作等情，雖可認其已有相當社會工作經驗，且上開「
    吳經理」、「吳先生助理」等人以需測試被告帳戶轉帳為由
    ，而要求被告提供提款卡與密碼之情，亦與一般雇主給付薪
    資時僅要求員工提供帳戶帳號之通常情形不同，被告未警覺
    有異而拒絕交付，固與經合理判斷應採取之措施不同。然而
    ，對事物之警覺性或風險評估，常因人而異，且與受教程度
    、從事職業、心智是否成熟，並無必然關連，被告因失業急
    尋工作，致思慮未周，誤信對方說詞而提供提款卡及密碼，
    衡情並非絕不可能，自難僅以被告交付上開帳戶提款卡及密
    碼等資料之事實，即認其已預見「吳經理」、「吳先生助理
    」等人欲持該提款卡以詐欺他人，而遽謂其主觀上有幫助詐
    欺取財之故意或不確定故意。
八、對於檢察官上訴理由不予採取之理由：
  (一)檢察官上訴理由書略以：
  1.被告於原審7月28日審理時自承其曾在大苑子、新竹貨運美
    利達工作過，惟其之前應徵工作從未交付提款卡等情，則本
    件被告應徵工作竟交付提款卡，應有交付提款卡給詐騙集團
    使用之未必故意。
  2.被告上開帳戶確實遭詐騙集團用以犯詐欺取財罪，致被害人
    顧軒、林怡君及告訴人莊燕琚受有上揭金額之損害等情，業
    據被害人顧軒、林怡君及告訴人莊燕琚於警詢中指訴綦詳，
    並有中華郵政股份有限公司彰化郵局99年12月2日彰營字第0
    991803813號函、100年3月24日彰營字第1001800228號函、
    開戶基本資料、客戶歷史交易清單、中華郵政WebATM轉帳明
    細表、定期（儲蓄）存款明細表、郵政自動櫃員機交易明細
    表、露天拍賣網路列印資料、內政部警政署反詐騙諮詢專線
    紀錄表等在卷可稽，顯見被告上開郵局帳戶，確係由真實姓
    名年籍不詳之人所屬詐欺集團成員用作詐騙他人之帳戶使用
    無訛。
  3.被告使用0000000000號行動電話並無於99年11月17日中午12
    時許接到自稱吳先生使用門號0000000000號求才電話，有門
    號0000000000號於99年11月17日至19日雙向通聯紀錄在卷可
    稽（詳本案警卷第41頁至第53頁），被告所辯顯不可採。
  4.被告雖以前揭情詞置辯，然既係應徵司機工作，竟對於係向
    何公司、何人應徵？均無所悉，被告僅自稱對方為「吳先生
    」、「吳先生」助理，且其前往應徵之地點並非在公司，而
    係在臺中市○○路與文心路口之公共場所，此顯與日常生活
    之經驗法則相違背。又工作性質如何？員工福利若干？有無
    勞健保等基本事項，被告亦毫無詢問，亦與正常應徵工作情
    狀相違。再者，被告苟確係應徵工作，豈有不知公司名稱、
    公司所在地址、公司電話之理？凡此種種，率皆與一般求職
    找工作者之經驗相悖，被告所辯，與經驗法則相違，顯係卸
    責之詞，無足採信。
  5.被告所申辦之上開郵局帳戶，係被告所有帳戶中唯一僅剩個
    位數存款之帳戶，其餘帳戶仍有存款，為被告於100年5 月
    17日準備程序所自承。且苟係應徵工作欲作為薪資轉帳之用
    ，又何須交付提款卡並告知密碼予他人，任令他人提領轉入
    其帳戶內之薪資？益見被告交付帳戶存摺、提款卡等物與他
    人前，主觀上已有認識該帳戶係欲供他人使用，否則不用交
    付無存款之帳戶，益見其上開辯解無足採信。
  6.按金融帳戶為個人之理財工具，而政府開放金融業申請設立
    後，金融機構大量增加，一般民眾皆可以存入最低開戶金額
    之方式自由申請開設金融帳戶，並無任何特殊之限制，因此
    一般人申請存款帳戶極為便易，且得同時在不同金融機構申
    請多數活期儲蓄帳戶使用，原則上並無使用他人帳戶之必要
    ，此為一般日常生活所熟知之常識。是除非欲供犯罪使用，
    並藉此躲避警方追緝，一般正常使用之金融帳戶，並無向他
    人租用、借用或購買帳戶存摺及提款卡之必要。況金融帳戶
    ，攸關存戶個人財產權益之保障，專屬性甚高，衡諸常理，
    若非與本人有密切關係，不可能提供個人帳戶供他人使用，
    縱有交付個人帳戶予他人使用之特殊情形，亦必會先行瞭解
    他人使用帳戶之目的始行提供。參以坊間報章雜誌及其他新
    聞媒體，對於以簡訊通知中獎、刮刮樂、假中獎真詐財或其
    他類似之不法犯罪集團，經常利用大量收購之他人存款帳戶
    ，以隱匿其等詐欺取財犯罪之不法行徑，規避執法人員之查
    緝，並掩飾、確保因自己犯罪所得之財物，類此在社會上層
    出不窮之案件及犯罪手法，亦多所報導及再三披露，是避免
    此等專屬性甚高之金融帳戶被不明人士利用為與財產有關之
    犯罪工具，亦應為一般生活認知所應有之認識；被告係智力
    成熟且有多年社會工作經驗之28歲之成年人，對此自應知之
    甚詳。
  7.退萬步言之，縱其為找工作而交付該郵局帳戶，但是被告並
    不認識其交付帳戶之人，竟仍同意提供其所有之上開帳戶之
    存摺影本、提款卡及密碼，顯對帳戶供他人取得不法犯罪所
    得之用，亦不違背其本意。且其於無確信帳戶不至遭利用為
    犯罪之用之情形，仍將帳戶提供予無信賴關係之人，足認被
    告主觀上有幫助犯罪之不確定故意，據此，被告基於幫助他
    人實施詐欺取財亦不違背其本意之不確定故意，將上開帳戶
    ，交付該真實姓名年籍均不詳之人使用，幫助其及所屬詐欺
    集團成員遂行詐欺取財之犯行，即足認定。被告辯稱因求職
    遭詐騙，始提供自己所有之帳戶、提款卡、密碼，不知對方
    可能為詐騙集團等語，顯係卸責之詞，不足採信。本件事證
    明確，被告犯嫌堪以認定。
  (二)檢察官以被害人顧軒、林怡君及告訴人莊燕琚於警詢中指訴
    及中華郵政股份有限公司彰化郵局函、客戶歷史交易清單、
    定期（儲蓄）存款明細表、郵政自動櫃員機交易明細表、露
    天拍賣網路列印資料，認系爭帳戶確係由詐欺集團成員用作
    詐騙他人之帳戶使犯罪之帳戶，此部分之事實固堪予認定，
    然上開證據，均僅足證明被害人顧軒、莊燕琚、林怡君等人
    確有遭詐騙而將款項匯入系爭帳戶之事實，尚無法據此逕以
    推認被告於交付系爭帳戶之金融卡及密碼予他人時，有何幫
    助詐欺取財之不確定故意等語。
  (三)被告持用之0000000000號行動電話確於99年11月17日中午12
    時52分29秒接獲門號0000000000號行動電話，此有門號0000
    000000號於99年11月17日至19日雙向通聯紀錄在卷可稽（見
    原審卷第16頁反面），檢察官引用警卷第41至53頁之通聯紀
    錄認並無此通聯，而認被告所辯顯不可採，顯有違誤。
  (四)被告陳稱：我當時係應徵司機，工作內容為接送八大行業小
    姐到指定的客人那邊，日薪1500元至2500元等語，是被告對
    其所應徵之工作性質並非全然不了解。又因被告係應徵接送
    八大行業小姐之司機，該工作之性質本即常游走法律邊緣，
    有其隱密性，故業者常亦未設立公司、行號，亦無固定之辦
    公地點，而與一般人應徵工作，均至公司、行號或工廠應徵
    有所不同，又如被告求職孔急者，為求獲取工作機會，對於
    應徵公司之要求，多會全力配合，有時對員工福利亦不敢多
    問，只為能博取徵試者之好感，以獲取該項工作。
  (五)被告陳稱其除系爭帳戶外，尚有華南銀行、三信商銀、玉山
    銀行之帳戶，均為薪資轉帳帳戶，華南銀行、三信商銀的戶
    頭只剩下零錢幾百元，玉山銀行的戶頭並無存款，只有台中
    商銀戶頭還有15000元左右等語，是以系爭帳戶應非被告唯
    一僅剩零錢之帳戶，又被告於99年10月31日自該帳戶提領
    1,100元後，帳戶餘額為30元，所餘金額雖微，亦與常情並
    不相違，自不得以此即認定被告將系爭帳戶之金融卡及密碼
    交與他人即有幫助詐欺之犯意。
  (六).詐欺集團之詐騙手法日日翻新，並非僅憑學識、工作或社
     會經驗即可全然知悉；又以現今社會經濟狀況，求職孔急
     者，為求獲取工作機會，對於應徵公司之要求，多會全力
     配合。被告自陳其曾在大苑子飲料店、美利達自行車、新
     竹貨運等公司工作，上開公司都只拿帳戶存摺封面，未曾
     向其拿過提款卡等情，雖可認其已有相當社會工作經驗，
     且上開「吳經理」、「吳先生助理」等人以需測試被告帳
     戶轉帳為由，而要求被告提供提款卡與密碼之情，亦與其
     之前工作之公司作法不同，惟對事物之警覺性或風險評估
     ，常因人而異，且與受教程度、從事職業、心智是否成熟
     ，並無必然關連，被告因失業急尋工作，致思慮未周，誤
     信對方說詞而提供提款卡及密碼，衡情並非絕不可能，自
     難僅以被告交付上開帳戶提款卡及密碼等資料之事實，即
     認其已預見「吳經理」、「吳先生助理」等人欲持該提款
     卡以詐欺他人，而遽謂其主觀上有幫助詐欺取財之故意或
     不確定故意。
九、綜上所述，被告所開設之系爭帳戶固遭詐欺集團利用作為詐
    欺取財之入帳帳戶，然被告交付系爭帳戶之提款卡、密碼予
    他人，依現有卷證，尚難認定被告預見或容任交付系爭帳戶
    資料予他人將遭詐欺集團使用作為行騙之工具。本院綜合各
    情，認檢察官所提出之證據尚無法達到令通常一般之人均不
    致於有所懷疑，而得確信被告確有檢察官所指上開幫助詐欺
    取財之犯行。此外，復查無其他積極之證據，足證被告確有
    上開幫助詐欺取財之犯行，被告犯罪自屬不能證明。原審因
    此以不能證明被告有幫助詐欺取財之犯行，而為被告無罪之
    諭知，經核並無不合，應予維持。檢察官上訴意旨所稱各節
    ，仍無法動搖原判決之基礎，本件檢察官上訴為無理由，應
    予駁回。
據上論斷，應依刑事訴訟法第368條，判決如主文。
本案經檢察官張慧瓊到庭執行職務。
中    華    民    國   100    年    11    月    8     日
            刑事第四庭    審判長法  官  洪  耀  宗
                                法  官  劉  登  俊
                                法  官  石  馨  文
以上正本證明與原本無異。
不得上訴。
                                書記官  郭  蕙  瑜
中    華    民    國   100    年    11    月    8     日